臺灣新竹地方法院民事判決  
110年度訴字第661號
原      告  聯合環球科技股份有限公司

法定代理人  江定國  
訴訟代理人  陳惠雯  
            陳媛君  
被      告  李春福即旭琳農業科技企業社



上列當事人間請求遷讓房屋等事件，本院於民國110年11月18日
言詞辯論終結，判決如下：
    主  文
被告應給付原告新臺幣陸仟玖佰參拾伍元。
原告其餘之訴駁回。
訴訟費用由被告負擔百分之一，餘由原告負擔。
本判決第一項得假執行。但被告如以新臺幣陸仟玖佰參拾伍元為
原告預供擔保後，得免為假執行。
原告其餘假執行之聲請駁回。
    事實及理由
壹、程序事項
一、按訴狀送達後，原告不得將原訴變更或追加他訴，但請求之
    基礎事實同一者、擴張或減縮應受判決事項之聲明者，不在
    此限，民事訴訟法第255條第1項第2、3款分別定有明文。原
    告起訴時原聲明：⑴被告應將門牌號碼新竹市○○路○段000號1
    1樓之2房屋(下稱系爭房屋)騰空遷讓返還予原告。⑵被告應
    給付原告新臺幣(下同)147,000元，暨自民國110年1月1日起
    至遷讓返還系爭房屋之日止，按月給付原告73,500元。⑶願
    供擔保，請准宣告假執行。⑷訴訟費用由被告負擔。嗣原告
    追加請求所代墊之電費、管理費47,279元，變更原聲明⑵為
    ：被告應給付原告194,279元，暨自110年1月1日起至遷讓返
    還系爭房屋之日止，按月給付原告73,500元（卷第71頁）。
    原告所為上開變更，核屬單純擴張應受判決事項之聲明，且
    請求之基礎事實同一，合於前引規定，應予准許。
二、被告經合法通知，未於最後言詞辯論期日到場，核無民事訴
    訟法第386條所列各款情形，爰依原告聲請由其一造辯論而
    為判決。　　
貳、實體事項　　
一、原告起訴主張：　
㈠、原告於109年11月19日與被告簽訂房屋租賃契約書(下稱系爭
    租約)，約定租期自109年12月1日起至111年11月30日止，每
    月租金73,500元，每月1日前給付，押租金147,000元，系爭
    租約第6條及第9條第2項另約定：水電費及管理費由被告繳
    納；兩造若有違約，經他方限期改善而未改善者，他方得終
    止租約，違約方應賠償他方相當於2個月租金之違約金147,0
    00元。詎被告僅繳納109年12月份租金及押租金147,000元，
    惟自110年1月1日起即未按期給付租金，經原告多次向被告
    催告租金未果，被告僅於110年2月22日將系爭房屋鑰匙寄還
    原告後就未有任何表示，原告遂於110年3月3日以竹北成功
    郵局49號存證信函向被告為終止系爭租約之通知，然因被告
    所欠租金尚未逾2個月，原告迄至110年4月13日方進入系爭
    房屋查看，發現被告仍留有物品於屋內。
㈡、依系爭租約，被告應繳納電費、管理費。且被告租期與臺灣
    電力公司抄錶日期不一致，被告同意支付109年11-12月之電
    費半數，故被告應償還由原告代墊於109年11月4日至110年1
    月4日電費之半數3,683元、110年1月5日至110年3月8日之電
    費9,924元、110年1月至4月之管理費33,672元，共計47,279
    元。
㈢、為此，爰依系爭租約、民法第421條第1項、第439條前段、第
    440條第1項、第2項前段、民法第455條、第179條、第767條
    之法律關係，請求被告遷讓返還系爭房屋、給付違約金、給
    付租金、相當於租金之不當得利及代墊之電費、管理費。並
    聲明：如壹、程序事項所示變更後之聲明。
二、被告則答辯以：　
　　不爭執與原告訂有系爭租約，然被告承租系爭房屋係作為私
    人招待會館，預計於109年12月19日開幕，被告已投入50萬
    元設置監視器、出入門禁、網路、KTV設備、沙發等(下合稱
    設備)，豈料，於109年12月12日因系爭房屋隔壁鉑卡科技股
    份有限公司（下稱肇事公司）發生火災，使消防灑水設備運
    作，致系爭房屋地板淹水，部分設備受損，未能如期開幕。
    雖原告有將系爭房屋之地毯更換，卻仍有發霉味道，已無法
    將系爭房屋作為私人招待會館使用，被告遂於110年1月時向
    原告商討終止租約及火災賠償方案，並承諾會於110年2月20
    日搬離系爭房屋，費用由押租金裡面扣除，然原告公司職員
    及其友人卻傷害被告，被告為避免再次遭受傷害，便以郵寄
    方式將系爭房屋鑰匙寄還原告等語（卷第97-100頁）。並答
    辯聲明：⑴原告之訴及其假執行之聲請均駁回。⑵訴訟費用由
    原告負擔。
三、本院之判斷：　　
㈠、查兩造間訂有系爭租約，每月租金73,500元，於每月1日前給
    付，押租金147,000元；系爭房屋因肇事公司發生火災，使
    消防灑水設備運作，致系爭房屋地板淹水及部分設備損害；
    被告自110年1月1日起即未給付任何租金迄今；兩造與引發
    火災之肇事公司曾就租約及火災賠償為協商；被告將系爭房
    屋鑰匙寄還予原告，原告於110年2月22日收受鑰匙。上情為
    兩造所不爭執，並有系爭租約、保證金收據等件影本及言詞
    辯論筆錄在卷可稽（卷第17-23、98-99頁）。是以，此部分
    事實應可先予認定。
㈡、原告主張兩造間系爭租約業已以竹北成功郵局49號存證信函
    通知終止，被告應騰空遷讓返還系爭房屋予原告，並給付原
    告租金、相當於租金之不當得利、違約金及由原告代墊之電
    費、管理費等情，則為被告所否認，並以前詞置辯。是以，
    本件爭點厥為：⑴系爭租約何時終止？原告請求被告騰空遷
    讓返還系爭房屋，有無理由？⑵原告請求被告給付積欠之租
    金、相當於租金之不當得利、違約金及由原告代墊之電費、
    管理費，有無理由？
㈢、按「出租人應以合於所約定使用收益之租賃物，交付承租人
    ，並應於租賃關係存續中，保持其合於約定使用、收益之狀
    態。」「租賃物之修繕，除契約另有訂定或另有習慣外，由
    出租人負擔。」「租賃關係存續中，租賃物如有修繕之必要
    ，應由出租人負擔者，承租人得定相當期限，催告出租人修
    繕。如出租人於其期限內不為修繕者，承租人得終止契約或
    自行修繕，而請求出租人償還其費用或於租金中扣除之。」
    民法第423條、第429條第1項、第430條分有明文。經查：
　⒈系爭房屋因肇事公司發生火災而啟動消防設備，致系爭房屋
    地板淹水，地毯潮濕發霉、設備受損，縱使原告已更換地毯
    ，然依一般常理，遭水淹之空間短期內其異味並不易清除，
    被告承租系爭房屋本欲作為私人招待會館使用，然因系爭房
    屋產生異味且設備毀損，已不符合其承租之目的，又被告亦
    稱：原告未將地面上之水漬吸乾就直接更換地毯，且系爭房
    屋之地板鋪設原係由下而上以地板，海綿，地毯分層鋪設，
    然原告於更換時卻未再次鋪設海綿，事後被告向原告反應如
    此施工會有霉味，卻遭原告以系爭房屋為其資產，被告無權
    干涉等語回應（卷第100頁），堪認原告未將系爭房屋修繕
    至合於所約定使用收益之狀態，被告自得終止系爭租約。
　⒉被告於110年1月間與原告及肇事公司就租約及火災賠償為協
    商時，竟遭人傷害，使被告不願當面與原告點交系爭房屋及
    鑰匙，被告遂清空系爭房屋後，將鑰匙寄還予原告，原告自
    承已於110年2月22日收受鑰匙，故以110年2月22日為系爭租
    約終止日。雖原告稱被告僅有寄還鑰匙，並未有任何終止租
    約意思，且因被告積欠租金尚未逾2個月，而無權進入系爭
    房屋云云，然意思表示之方式本不以言詞或書面為限，兩造
    就系爭房屋發霉本有爭執，被告以寄還鑰匙之外顯舉動，足
    以推知被告確有終止系爭租約之意思表示，故原告之主張並
    不足採。
　⒊原告雖主張被告仍留有物品於系爭房屋內，然觀之系爭房屋
    現況之照片（卷第79-80頁），僅有一點點零星廢棄物，且
    被告亦已交付系爭房屋之鑰匙予原告，則原告請求被告騰空
    遷讓返還系爭房屋，即屬無據，不應准許。
㈣、原告請求被告給付積欠之租金、相當於租金之不當得利、違
    約金及由原告代墊之電費、管理費，有無理由，分述如下：
　⒈租金127,400元
　　按「稱租賃者，謂當事人約定，一方以物租與他方使用收益
    ，他方支付租金之契約。」「承租人應依約定日期，支付租
    金。」民法第421條第1項、第439條前段定有明文。查系爭
    租約於110年2月22日終止，已如前述，則被告於110年1月1
    日至110年2月22日間之租賃關係既為存續，且被告復未爭執
    於110年1月1日起即未繳納租金，則原告得請求被告給付自1
    10年1月1日起至110年2月22日間之租金，共計127,400元（
    計算式：73,500元×1個月又22日）。
　⒉違約金0元　
　　被告終止系爭租約係因系爭房屋遭受火災波及，使屋內產生
    異味及設備受損，被告無法將系爭房屋作為私人招待會館使
    用，亦如前述，經被告請求修繕後，原告仍未能交付合於所
    約定使用收益之房屋予被告使用，被告合法終止系爭租約，
    難認有任何違約之情事，是原告依系爭租約第9條第2項請求
    被告給付違約金147,000元，自屬無據。
　⒊代墊之電費、管理費26,535元　
　　依系爭租約第6條約定水電費及管理費由乙方即被告繳納。
    故系爭房屋自109年12月1日至110年2月22日間所生之水電費
    及管理費自應由被告負擔。經核原告所提109年11月4日至11
    0年1月4日之電費7,366元、110年1月5日至110年3月8日之電
    費9,924元、大樓每月管理費8,418元，有臺灣電力公司及科
    技財經大樓繳款單據在卷可稽（卷第73-75頁），則原告僅
    得請求被告給付於109年12月1日至110年1月4日之電費4,226
    元（計算式：7,366元÷61日×35日）；110年1月5日至110年2
    月22日之電費7,718元（計算式：9,924元÷63日×49日）；大
    樓管理費14,591元（計算式：8,418元×1月又22日），總計2
    6,535元（計算式：4,226＋7,718＋14,591）。
　⒋按押租金之主要目的在於擔保承租人履行租賃債務，故租賃
    關係消滅後，承租人如有欠租或其他債務不履行時，其所交
    付之押租金，發生當然抵充之效力（最高法院87年度台上字
    第1631號判決要旨參照）。經查，被告已給付押租金147,00
    0元予原告為兩造所不爭執，並有保證金收據在卷可稽(卷第
    23頁)，是被告積欠原告租金及代墊之電費、管理費自應由
    押租金內扣除。從而，被告應給付原告之租金及代墊之電費
    、管理費扣除押租金後，總計6,935元（計算式：127,400＋2
    6,535－147,000）。
四、綜上所述，原告依系爭租約、民法第421條第1項、第439條
    前段之法律關係，請求被告給付原告6,935元為有理由，應
    予准許。逾此範圍之請求，則無理由，應予駁回。
五、末按所命給付之金額或價額未逾50萬元之判決，法院應依職
    權宣告假執行，民事訴訟法第389條第1項第5款定有明文，
    本件原告勝訴部分，因所命給付之金額未逾50萬元，揆諸前
    開之規定，本院應依職權宣告假執行。此部分原告雖陳明願
    供擔保聲請宣告假執行，然其聲請僅係促使法院為職權之發
    動，爰不另為假執行准駁之諭知。並依民事訴訟法第392條
    第2項規定，職權為被告酌定相當之擔保金額後併宣告得免
    為假執行。至原告敗訴部分，其假執行之聲請即失所附麗，
    應併予駁回。
六、本件判決基礎已臻明確，兩造其餘攻擊防禦方法及訴訟資料
    ，核與判決結果不生影響，爰不一一論述。　　　　　　
七、訴訟費用負擔之依據：民事訴訟法第79條。　　　　
中　　華　　民　　國　　110 　年　　12　　月　　9 　　日
                  民事第二庭    法　官　陳麗芬
以上正本係照原本作成。
如對本判決上訴，須於判決送達後20日內向本院提出上訴狀。如
委任律師提起上訴者，應一併繳納上訴審裁判費。　　　　　　
中　　華　　民　　國　　110 　年　　12　　月　　9 　　日
                                書記官　曾煜智